臺灣高等法院高雄分院刑事裁定　　　　　 96年度聲字第879號
異　議　人
即　被　告　甲○○
上列異議人因聲明異議案件，不服本院中華民國96年7 月23日書
記官之處分（96年度重上更五字第6 號），提起抗告，本院裁定
如下：
    主  文
異議駁回。
    理  由
一、本件異議意旨略以：得否上訴第三審法院，不以於第二審辯
    論終結前有無爭執為唯一認定依據，更應視其所認定之事實
    ，是否顯然不屬於刑法第61條所列各罪之案件以定之。本案
    關於公務員利用職務上之機會侵占罪部分，檢察官起訴時認
    異議人即被告（下稱被告）係觸犯貪污治罪條例第4 條第1
    項第1 款、第2 款之罪，被告於鈞院審理時2 次爭執並未觸
    犯上開罪責，而鈞院判決認被告係犯刑法第134 條、第335
    條之公務員假借職務上之機會故意犯侵占罪，因刑法第134
    條之加重為法定刑之加重，與總則之加重不同，足見本件非
    屬輕微案件；又公務員侵占公務上持有之物，具有瀆職罪之
    性質，既已依公務員之身分而特別規定罪刑，則自無援引刑
    法第134 條加重其刑之餘地，而應直接適用刑法第336 條第
    1 項之罪名，則刑法第336 條第1 項之罪即非刑法第61條所
    列之各罪，被告自得依法上訴第三審法院，書記官所為之更
    正處分，顯非適法，為此依法提出異議，請為適當之裁定云
    云。
二、經查：
（一）按最重本刑為3 年以下有期徒刑、拘役或專科罰金之罪，
      或刑法第320 條、第321 條之竊盜罪，第335 條、第336
      條第2 項之侵佔罪，第339 條、第341 條之詐欺罪，第34
      2 條之背信罪，第346 條之恐嚇罪，第349 條第2 項之贓
      物罪之案件，經第二審判決後，不得上訴於第三審法院，
      刑事訴訟法第376 條定有明文。再按刑事訴訟法第376 條
      所列各罪之案件，經第二審判決者，不得上訴於第三審法
      院，法有明文，而同條第2 款至第7 款所定係以罪為標準
      ，注重在罪，縱依刑法分則條文加重其刑，仍未改變其罪
      之本質，亦無上訴第三審之餘地。」（最高法院87年度第
      1123號判決意旨參照）。本件被告所犯公務員利用職務上
      之機會侵占他人財物罪部分，為刑法第335 條第1 項之罪
      ，其犯行雖依同法分則第134 條之規定加重其刑，然此乃
      法定刑之加重，其所犯之罪仍係刑法第335 條第1 項之侵
      占罪，揆諸上開最高法院判決意旨，自仍屬上開刑事訴訟
      法第376 條第3 款所定不得上訴第三審之範圍。
（二）又公訴人以不屬於刑事訴訟法第376 條之罪提起公訴，經
      第2 審法院變更起訴法條，改以同條之罪判決者，被告主
      張應受無罪之宣告，對於第2 審判決不得提起第3 審上訴
      （最高法院86年台上字第3888號判決意旨參照），則檢察
      官對被告雖以貪污治罪條例第4 條第1 項第1 款、第2 款
      之罪起訴，惟本院認係被告係犯刑法第134 條、第335 條
      之公務員假借職務上之機會故意犯侵占罪，而被告於本院
      審理時係答辯其並未觸犯上開罪責，則依上開說明，被告
      對於第二審之判決自不得提起第三審上訴。
（三）至被告究應係觸犯刑法第134 條、第335 條之公務員假借
      職務上之機會故意犯侵占罪或刑法第336 條第1 項之罪，
      是否有違背法令之問題，自應依其他法律規定程序救濟，
      與書記官之處分無關，附此敘明。
（四）綜上所述，本件被告之異議，並無理由，應予駁回。
三、據上論結，應依刑事訴訟法第412 條，裁定如主文。
中　　華　　民　　國　　96　　年　　8 　　月　　29　　日
                  刑事第九庭    審判長法  官  翁慶珍
                                      法  官  范惠瑩
                                      法  官  陳  箐
以上正本證明與原本無異。
不得抗告。
中　　華　　民　　國　　96　　年　　8 　　月　　29　　日
　　　　　　　　　　　　　　　　　　　書記官  魏文常
